【裁判字號】    90,訴,46
【裁判日期】    900330
【裁判案由】    第三人異議之訴
【裁判全文】
臺灣高雄地方法院民事判決  九十年度訴字第四六號
    原      告  甲○○
    被      告  丁○
    被      告  戊○
    被      告  乙○○
    被      告  丙○○○
    右四人共同
    訴訟代理人  曾劍虹律師
右當事人間第三人異議之訴事件，本院判決如左：
    主      文
原告之訴駁回。
訴訟費用由原告負擔。
    事      實
甲、原告方面：
  一、聲明：鈞院八十九年度執字第二八五九一號損害賠償強制執行事件就高雄市○
      鎮區○○段三四四七建號建物所為之強制執行程序，應予撤銷。
  二、陳述：
      鈞院八十九年度執字第二八五九一號損害賠償強制執行事件所查封之執行標的
      物門牌號碼高雄市○○街八二巷二九之一號建物，其增建部分之建物即高雄市
      前鎮區○○段三四四七建號建物，係原告出資所興建，並長期使用，故該增建
      部分之建物應屬原告所有，與同門牌號碼之同段三一二二建號建物之保存登記
      所有權人陳飛山無關。為確保原告之權利，爰提起第三人異議之訴，訴請撤銷
      就原告所有之上開建物之強制執行程序。
  三、證據：提出合約書影本乙份，並聲請訊問證人王騫、蔡長村、房大武，及聲請
      勘驗前揭建物之現況。
乙、被告方面：
  一、聲明：如主文所示。
  二、陳述：
    (一)被告否認前揭建物增建部分為原告出資興建，退而言之，縱認原告為原建物（
      前揭三一二二建號建物）所有權人陳飛山代墊工程款，並就增建部分工程款亦
      為其代墊或出資（原告主張向陳飛山購買系爭房屋，以代墊款及代繳銀行本利
      作為價金之支付，被告否認），但興建前揭三一二二建號建物及增建前揭三四
      四七建號建物自始為陳飛山之本意，增建部分自亦為陳飛山原始取得所有權，
      不管其是否具有獨立性，原告縱有代墊款亦僅取得債權，不當然取得所有權，
      遑論增建部分根本不具獨立。
    (二)前揭建物於民國八十四年六月二十一日辦理現場假扣押查封時，即已全部完成
      結構體（包含增、擴建部分），正在刷平內部牆面，當時亦為空屋，原告主張
      占有顯在查封之後，參照強制執行法第五十一條第三項規定，自不得據以對抗
      執行債權人。
    (三)增、擴建部分不具獨立性：
      增、擴建部分已成為原建物之成分，融為一體，並無獨立之物權，則其所有權
      人仍為陳飛山即其繼承人陳曉萍四人。增、擴建物現況如左：
      (1)增、擴建部分與原建物無隔間，無獨立區隔，二至五樓全部無隔間，六樓全
        部是增建，一樓有中牆，但留有拱門連通出入之唯一大門。原建物後牆面二
        至五樓已全部拆除。
      (2)增、擴建部分仍由原建物之唯一大門出入桂林街八十二巷道，增、擴建部分
        並無獨立出入口。至於一樓後段增、擴建部分供廚房使用，廚房後門外連防
        火巷，約一米寬，僅容一人站立，且無道路供正常通行，建物後方均為其他
        建物阻斷。
      (3)一至六樓僅共用同一樓梯上下進出。
      (4)增、擴建與原建物同一層均共用電錶（每兩層一電錶），並無區分，且全棟
        一至六樓共用一水錶。
      如右現況，足見增、擴建部分與原建物已融為一體，在結構上無從區分而獨立
      ，使用上一至六樓均無獨立性，自應視為一個建物而已。
    (四)綜右，原告就前揭增、擴建部分並無排除強制執行之權利，其訴即無理由。
丙、本院依職權調閱本院八十九年度執字第二八五九一號執行案卷。
    理      由
一、按「動產因附合而為不動產之重要成分者，不動產所有人，取得動產所有權」，
    民法第八百十一條定有明文。本件原告主張本院八十九年度執字第二八五九一號
    損害賠償強制執行事件所查封之執行標的物門牌號碼高雄市○○街八二巷二九之
    一號建物，包含高雄市○鎮區○○段三一二二、三四四七建號建物之事實，為被
    告所不爭，並經本院依職權調閱本院八十九年度執字第二八五九一號執行案卷查
    核屬實。惟原告主張上開三四四七建號建物係其出資增建，為其所有，與上開三
    一二二建號建物之所有權人陳飛山無關等情，則為被告所爭執，並以前揭情詞置
    辯。經查：
  (一)查上開三四四七建號建物係於上開三一二二建號建物興建完成，並待其使用執照
    核發之後，始於其後方增建之事實，業據證人蔡長村、房大武到場證述明確，且
    為兩造所不爭，自堪信實。次查，上開三四四七建號建物並未為任何保存登記，
    係因本院八十九年度執字第二八五九一號強制執行時，囑託地政機關為查封登記
    ，始於八十九年九月三十日將其登記為上開三四四七建號；而上開三一二二號建
    物則經保存登記，並登記為陳飛山所有等情，亦經本院依職權調閱本院上開執行
    案卷查核無訛。再者，上開三四四七建號建物共有六層，其中第一層以拱門與上
    開三一二二建號建物第一層相連通，並未完全區隔；第二層至第五層則各自與上
    開三一二二建號建物第二層至第五層完全無牆面阻隔，均合成一層使用，且上開
    二建號建物均共用同一樓梯，並未分由不同樓梯上下。另第六層則興建於三一二
    二、三四四七建號建物第五層之上，並無獨立之出入口，須經上開樓梯始能上下
    之事實，則經本院於九十年三月一日至上開二建號建物現場勘驗屬實，有勘驗筆
    錄乙份在卷可稽。準此，上開三一二二建號建物原即係獨立之建物，嗣因上開三
    四四七建號建物增建，始與其相連合併。又上開三四四七建號建物，固因查封而
    有建號之編列，但審諸該建號建物第一層至第五層於構造上與上開三一二二號建
    物並未區隔，自不具構造上之獨立性，尚難認其屬於獨立建物，則該第一層至第
    五層，本質上係各種建築材料之集合，原係屬於動產，但其現狀則係與上開三一
    二二建號建物相連，且衡情非毀損不能分離或分離需費過鉅，是其已因附合而成
    為上開三一二二建號建物之重要成分無疑，揆諸首揭法條規定，自應由上開三一
    二二建號建物之所有權人即陳飛山取得該等動產之所有權。至上開三四四七建號
    建物第六層部分，雖係於構造上獨立成一體，但其對外出入仍須經由三一二二、
    三四四七建號建物共用之第一層至第五層之樓梯始得為之，則該第六層部分於使
    用上並不具獨立性，亦難謂為獨立建物，而如上所述，其本質上亦屬各種建築材
    料之集合，原係屬於動產，衡情亦已因附合而成為上開三一二二建號建物（包含
    三四四七建號建物第一層至第五層）之重要成分，依首揭法條規定，當亦已由陳
    飛山取得所有權。
  (二)原告固主張：前揭三四四七建號建物為其出資興建，所有權自應歸其取得。且前
    揭三一二二建號建物雖由其兄陳飛山出資興建，但興建至第三、四層時，陳飛山
    無資力支付工程款，均由其幫陳飛山墊款，陳飛山並同意該三一二二建號建物完
    工之後要出賣予其，且其亦已支付買賣價金云云。惟查，前揭三四四七建號建物
    之所有權究應誰屬，本院審酌該建物因不具獨立性而非不動產，且已附合於前揭
    三一二二建號建物，自應由該三一二二建號建物之所有權人取得，已如上述。是
    以，縱令該三四四七建號建物確係由原告出資興建，亦不表示該建號建物即應由
    原告取得，自不待言。又前揭三一二二建號建物係登記為陳飛山所有，而依原告
    所陳，該建物亦係陳飛山出資興建，顯然該建號建物確係陳飛山所有甚明。雖原
    告復陳稱其曾為陳飛山墊款，且陳飛山亦同意出賣該建物予其，其亦已交付買賣
    價金云云，即便認屬真實，惟原告為陳飛山墊付工程款，僅係其與陳飛山間成立
    借貸或贈與契約之問題，尚難改變陳飛山取得前揭三一二二建號建物之事實。而
    陳飛山固同意於完工後出賣該建物予原告，且原告亦已支付買賣價金，亦僅係原
    告得依該買賣契約請求陳飛山移轉該建物所有權予原告而已，但於陳飛山尚未移
    轉該建物所有權之前，原告並未取得該建物所有權。衡以該建物現仍登記為陳飛
    山所有，當係仍未將該建物所有權移轉予原告。是前揭三一二二建號建物既仍為
    陳飛山所有，則如上之說明，前揭三四四七建號建物自應由陳飛山取得，而非原
    告取得。是原告上開主張，顯不足取。
二、綜上所述，按「第三人就執行標的物有足以排除強制執行之權利者，得於強制執
    行程序終結前，向執行法院對債權人提起異議之訴」，強制執行法第十五條前段
    固定有明文。惟本件原告並非本院八十九年度執字第二八五九一號損害賠償強制
    執行事件所查封之執行標的物門牌號碼高雄市○○街八二巷二九之一號建物，包
    含高雄市○鎮區○○段三一二二、三四四七建號建物之所有權人，已如前述，顯
    見原告並無足以排除對上開建物強制執行之權利，則原告主張其係上開三四四七
    建號建物之所有權人，並據以訴請撤銷本院就該建物部分之強制執行程序，自不
    足取。從而，原告請求本院八十九年度執字第二八五九一號損害賠償強制執行事
    件就高雄市○鎮區○○段三四四七建號建物所為之強制執行程序應予撤銷，洵屬
    無據，應予駁回。
三、本件事證已臻明確，兩造其餘攻擊防禦方法及所提之證據，經審酌與本院前揭判
    斷不生影響，爰不另一一論述指駁，附此敘明。
四、結論：原告之訴為無理由，依民事訴訟法第七十八條，判決如主文。
中      華      民      國    九十      年      三      月     三十     日
                              臺灣高雄地方法院民事第六庭
~B法      官  陳信旗
右為正本係照原本作成。
如不服本判決，應於送達後廿日內，向本院提出上訴狀並表明上訴理由，如於本
判決宣示後送達前提起上訴者，應於判決送達後十日內補提上訴理由書（須附繕本）。
中      華      民      國    九十      年      三      月     三十     日
~B法院書記官  梁  竫


司法院資訊處製作；財團法人民間司法改革基金會備份。
